【裁判字號】    98,再,2
【裁判日期】    990125
【裁判案由】    再審之訴
【裁判全文】
臺灣高雄地方法院民事裁定                 98年度再字第2號
再審原告    林秀蘭即林榮闐之財產管理人
訴訟代理人  李文禎律師
            黃如流律師
            黃小舫律師
再審被告    甲○○
上列當事人間再審之訴事件，再審原告對於民國96年6 月11日本
院96年度訴字第908 號第一審確定判決提起再審，本院裁定如下
：
    主  文
再審之訴駁回。
再審訴訟費用由再審原告負擔。
    理  由
一、按不得上訴之判決，於宣示時確定。再審之訴，應於30日之
    不變期間內提起；前項期間，自判決確定時起算，判決於送
    達前確認者，自送達時起算；其再審之理由發生或知悉在後
    者，均自知悉時起算，民事訴訟法第398 條第2 項、第500
    條第1 項、第2 項前段分別定有明文。
二、再審意旨略以：本院96年度訴字第908 號確定判決（下稱原
    確定判決）係基於買賣之法律關係認再審被告之主張為有理
    由，而判決林榮闐應移轉座落高雄縣鳳山市○○段187 地號
    土地（下稱系爭土地）所有權予再審被告。惟再審被告於本
    院97年度重訴字第250 號塗銷抵押權設定登記事件（下稱塗
    銷抵押權設定登記事件）中，自陳系爭土地係供擔保林榮闐
    所積欠新台幣（下同）2,100 萬元之用，是林榮闐與再審被
    告間就系爭土地之法律關係，應屬擔保性質而非買賣。原確
    定判決顯有民事訴訟法第496 條第1 項第13款之當事人發現
    未經斟酌之證物或得使用該證物之情形，為此提起再審之訴
    ，並聲明：(一)本院96年度訴字第908 號確定判決廢棄。(二)前
    開廢棄部分，再審被告之訴駁回。
三、經查：原確定判決係於民國96年7 月19日登報公示送達，經
    20日後發生送達效力，業經本院調取該事件卷宗查核屬實。
    。又再審被告於塗銷抵押權設定登記事件中，自陳系爭土地
    係供擔保林榮闐所積欠2,100 萬元之用乙情，乃再審被告於
    塗銷抵押權設定登記事件中以98年1 月16日民事準備書（一
    ）狀所陳，並由再審被告將繕本送達再審原告，該事件98年
    6 月30日第一審判決之事實理由欄二亦有載明，再審原告嗣
    於98年7 月9 日收受判決正本等情，已經本院調取該事件卷
    宗核閱無誤。是以，再審原告至少於98年7 月9 日收受塗銷
    抵押權設定登記事件判決書時，即知悉再審被告自陳之系爭
    土地係供擔保林榮闐所積欠2,100 萬元之用乙情，再審原告
    主張其至98年10月15日始經友人告知，並在網路上查詢而得
    知云云，顯無足採。再審原告於98年11月2 日始以此為由提
    起再審之訴，顯已逾30日之法定期間。再審原告主張本件再
    審之訴不合法，應以裁定駁回之。
四、據上論結，本件再審之訴不合法，依民事訴訟法第502 條第
    1 項、第95條、第78條，裁定如主文。
中    華    民    國    99    年    1     月    25    日
                  民事第三庭    審判長法  官  朱玲瑤
                                      法  官  藍家慶
                                      法  官  陳宛榆
正本係照原本作成。
如不服本裁定，應於送達10日內向本院提出抗告狀，並繳納裁判
費新台幣1,000元。
中    華    民    國    99    年    1     月    25    日
                                     書記官  周耿瑩


司法院資訊處製作；財團法人民間司法改革基金會備份。
